【裁判字號】    94,訴,328
【裁判日期】    950103
【裁判案由】    給付工程款
【裁判全文】
臺灣苗栗地方法院民事判決           94年度訴字第328號
原      告  黃月嬌即尚進企業社
被      告  苗栗縣獅潭鄉公所
                        號
法定代理人  甲○○
訴訟代理人  傅銘文
            乙○○
上列當事人間請求給付工程款事件，本院於民國94年12月20日言
詞辯論終結，判決如下：
    主  文
被告應給付原告新臺幣壹佰玖拾捌萬參仟捌佰伍拾陸元。
訴訟費用由被告負擔。
本判決於原告以新臺幣陸拾陸萬元為被告供擔保後，得假執行。
    事實及理由
一、按訴狀送達後，原告不得將原訴變更或追加他訴。但擴張或
    減縮應受判決事項之聲明者，不在此限，民事訴訟法第 255
    條第1 項第3 款定有明文。本件原告原訴之聲明第1 項為被
    告應給付原告新臺幣（下同）2,005,856 元，及自民國91年
    8 月2 日起至清償日按週年利率百分之5 計算之利息，嗣於
    本院94年12月20日言詞辯論期日當庭變更其訴之聲明第1 項
    為被告應給付原告1,983,856 元，核其變更屬減縮應受判決
    事項之聲明，揆諸首揭法條規定，應予准許，合先敘明。
二、原告起訴主張：原告於90年12月31日承攬被告發包之「獅潭
    鄉○○村○○○街計劃工程」（下稱系爭工程），合約總價
    計2,210,000 元，原告業於91年8 月2 日完工並經驗收合格
    ，工程結算金額為1,983,856 元。詎屢催被告付款，均未獲
    置理，爰訴請被告如數給付上開工程結算金額1,983,856 元
    等語。並聲明：如主文第1 項所示；並陳明願供擔保請准宣
    告假執行。
三、被告則以下列各詞置辯：
  (一)被告固將系爭工程發包予原告施作，惟查該工程係在90年12
    月31日下午5 時30分公所下班後始發包，其發包過程顯有瑕
    疵。
  (二)系爭工程係行政院農業委員會（下稱農委會）補助被告施作
    之工程，農委會雖要求該工程於91年5 月1 日之前完工，惟
    嗣經被告請求延期後，農委會業已同意延至同年8 月30日前
    辦理經費核銷；又原告承攬之系爭工程雖已完工，惟於驗收
    時發現該工程有茶街木製招牌與設計不符、生態停車場未施
    作填夯級配料之瑕疵，被告認該2 項瑕疵應扣款267,120 元
    ，然原告則謂不合理，經多次協調及現場勘驗後，原告始同
    意繳交上開扣款，被告乃於原告92年1 月21日繳交上開扣款
    及工程保固金後，隨即辦理行政審核決算作業，並於同年月
    30日將各項文件函送苗栗縣政府辦理請款，然縣政府卻以本
    案已經逾期為由，不同意核撥工程款，致原告迄今無法領取
    工程款，是原告就無法領取工程款實亦應負相當之責任。
  (三)原告除工程瑕疵須扣款267,120 元外，另因逾期完工6 日，
    亦須扣款11,904元，惟上開2 項扣款原告業已繳至被告公所
    ，是本件總工程款2,210,000 元，扣除原告未施作部分226,
    144 元，即為結算金額1,983,856 元，亦為被告應給付予原
    告之工程款數額等語，資為抗辯。
  (四)並聲明：原告之訴駁回。
四、查原告於90年12月31日承攬被告發包之「獅潭鄉○○村○○
    ○街計劃工程」，約定工程總價為2,210,000 元，原告業已
    完工並經驗收完畢，工程結算金額為1,983,856 元，惟於驗
    收時發現該工程有茶街木製招牌與設計不符、生態停車場未
    施作填夯級配料之瑕疵，應扣款267,120 元；又原告逾期完
    工6 日，須扣款11,904元，上開2 項扣款原告業已繳至被告
    公所；本件總工程款2,210,000 元，扣除原告未施作部分22
    6,144 元，即為結算金額1,983,856 元，及被告迄未給付上
    開結算金額予原告等事實，為本院協同兩造整理爭點後，兩
    造所不爭之事實，並有原告提出之工程合約，及被告提出之
    工程結算書在卷可憑，自堪信為真實。
五、雖被告以前揭情詞置辯。惟查：
  (一)被告確有將系爭工程發包予原告施作之情，為兩造所不爭，
    是以本件縱如被告所述，系爭工程係在90年12月31 日下午5
    時30分公所下班後始發包，惟此行政作業瑕疵尚不影響兩造
    承攬契約之成立，是被告前開所辯，洵不足採。
  (二)原告承攬之系爭工程業已完工，而於驗收時所發現之茶街木
    製招牌與設計不符、生態停車場未施作填夯級配料之瑕疵，
    被告並已同意減價收受（即扣款267,120 元）；另原告逾期
    完工6 日，須扣款11,904元部分，原告均已繳至被告公所等
    情，均為兩造所是認，是被告自難再以原告就系爭工程之施
    作有瑕疵為由，而拒付工程款。
  (三)被告為系爭工程之定作人，此觀之工程合約即明，依民法第
    490 條規定，本有於原告完成系爭工程時給付報酬之義務；
    又原告就被告對於系爭工程瑕疵及應減價收受之數額認定，
    因不能認同而發生爭端，此本為承攬人之權益，被告為地方
    行政機關應可預見上開工程常見之爭執發生，有延宕結算時
    程之虞，而事先向農委會或苗栗縣政府爭取留用該筆補助款
    ，茲被告未爭取留用，致遭苗栗縣政府以逾期為由，拒絕核
    撥工程款，被告實難辭其咎，是被告自無從以苗栗縣政府拒
    絕核撥工程款為由而拒付工程款。被告抗辯因原告認為減價
    收受之數額267,120 元不合理，經多次協調及現場勘驗後，
    原告始同意繳交上開扣款，並於92年1 月21日繳交完畢，遂
    致被告遲至92年1 月30日始將各項決算文件函送縣政府辦理
    請款，是以原告對於苗栗縣政府以本案已經逾期為由，拒絕
    核撥工程款，應負相當之責任云云，尚非可採。至於被告是
    否應尋求其他行政管道，向農委會或苗栗縣政府爭取該項補
    助款之發給，係屬行政機關內部作業問題，要不得以此為難
    原告，併此敘明。
六、從而原告依承攬之法律關係，請求被告給付承攬報酬1,983,
    856 元，為有理由，應予准許。又原告陳明願供擔保，聲請
    宣告假執行，核無不合，爰酌定相當之擔保金額併准許之。
七、結論：本件原告之訴，為有理由，依民事訴訟法第78條、第
    390 條第2 項，判決如主文。
中    華    民    國    95    年    1     月    3     日
                      民事庭法  官  黃佩韻
以上正本係照原本作成。
如對本判決上訴，須於判決送達後20日內向本院提出上訴狀。
                            書記官  蔡健忠
中    華    民    國    95    年    1     月    3     日


司法院資訊處製作；財團法人民間司法改革基金會備份。
